【裁判字號】    91,訴,663
【裁判日期】    920331
【裁判案由】    有關稅捐事務
【裁判全文】
臺中高等行政法院判決                              九十一年度訴字第六六三號
                              .
    原      告  復新建設股份有限公司
    代  表  人  甲○○
    訴訟代理人  乙○○  律師
                楊國煜  律師
    被      告  財政部臺灣省中區國稅局
    代  表  人  丙○○
    訴訟代理人  丁○○
右當事人間因有關稅捐事務事件，原告不服財政部中華民國九十一年七月二十三日台
財訴字第○八九○○五四九三四號訴願決定，提起行政訴訟。本院判決如左︰
    主  文
原處分（復查決定）及訴願決定均撤銷。
訴訟費用由被告負擔。
    事  實
甲、事實概要：緣被告以原告興建工程，自民國七十七年五月起至八十二年十月止，
    未依規定取得實際承建者開立之統一發票，而取得新工營造有限公司（下稱新工
    公司）、中峰營造工程有限公司（下稱中峰公司）、儷國營造有限公司（下稱儷
    國公司）等三家公司所開立之統一發票二○二張、金額計新台幣（下同）三七七
    、○○三、九二五元，充作營建成本，經法務部調查局北部地區機動工作組查獲
    ，乃依稅捐稽徵法第四十四條規定，按工程總額三七七、○○三、九二五元，裁
    處百分之五罰鍰計一八、八五○、一九六元。原告不服，申經被告復查，准予減
    列罰鍰五、五二七、四四八元，變更裁處罰鍰一三、三二二、七四八元，原告仍
    不服，循序提起訴願、再訴願，經行政院再訴願決定「原決定及原處分均撤銷，
    由原處分機關另為適法之處分」，被告依規定重行辦理復查後，罰鍰減列四、九
    七六、○四六元，變更裁處為八、三四六、七○二元，原告仍表不服，再提起訴
    願，嗣經財政部訴願決定：「原處分撤銷，由原處分機關另為處分」，被告重行
    辦理復查，予以「復查駁回」，原告不服，循序提起訴願亦遭駁回，遂提起行政
    訴訟。
乙、兩造聲明：
一、原告聲明求為判決：訴願決定及原行政處分（被告八十九年五月二十九日中區國
    稅法字第八九○○三一二二三號復查決定）均撤銷。
二、被告聲明求為判決：原告之訴駁回。
丙、兩造之陳述：
壹、原告起訴意旨略以：
一、本件被告八十四年度財稅稽字第八四○○五三○六號處分書，經被告八十六年二
    月十九日中區國稅法字第八六○○○九一四七號復查決定變更其處分內容，是被
    告八十四年度財稅稽字第八四○○五三○六號之行政處分，已為八十六年二月十
    九日之復查決定所取代而不存在，合先陳明。次按被告八十六年二月十九日中區
    國稅法字第八六○○○九一四七號復查決定，經行政院以八十七年六月十九日台
    八十七訴字第三○六三五號再訴願決定所撤銷；而被告八十七年八月十四日中區
    國稅法字第八七○○四六五四四號復查決定，復經財政部八十八年四月三日台財
    訴字第八八二二一一一一八號訴願決定所撤銷。是於被告所為八十六年二月十九
    日中區國稅法字第八六○○○九一四七號復查決定，及八十七年八月十四日中區
    國稅法字第八七○○四六五四四號復查決定，分別遭撤銷後，被告對原告應無任
    何裁罰處分存在，被告應依訴願決定意旨，另為處分。
二、惟被告八十九年五月二十九日中區國稅法字第八九○○三一二二三號所為重核案
    件復查決定書，其主文為「復查駁回」，核其意旨，應係指駁回原告之復查申請
    ，而維持其八十四年財稅稽字第八四○○五三○六號之裁處罰鍰處分書，惟該處
    分書已為被告八十六年二月十九日所為復查決定所取代，已如上述，且該重核案
    件復查決定書亦無法使該前開已消滅之裁處罰鍰處分，回復其效力。又被告所為
    裁處罰鍰之處分均遭撤銷之情形下，如被告仍認應對原告裁處罰鍰，本應為裁處
    罰鍰若干之復查決定，惟被告竟為「復查駁回」之重核處分，使原告不明裁罰之
    金額為何，該處分之內容顯失明確；況縱如被告該重核案件復查決定書之理由所
    述，應維持八十七年八月十四日中區國稅法字第八七○○四六五四四號復查決定
    裁處罰鍰八、三四六、七○二元之處分，惟在該復查決定業經財政部撤銷之情形
    下，被告仍應為裁處罰鍰八、三四六、七○二元之復查決定，始為適法，然其竟
    為「復查駁回」之處分，即有主文與理由矛盾之瑕疵。
三、本件原告與新工公司、中峰公司、儷國公司分別訂立承攬契約，由該三公司承作
    工程，原告依約給付報酬，由其分別開立統一發票，並報繳營利事業所得稅在案
    ，有承攬契約可參。次按上開各公司之負責人違反稅捐稽徵法案件，已獲台灣台
    北地方法院檢察署檢察官不起訴處分確定在案，足證該三公司出具予原告之統一
    發票，均為屬實。另原告交付予上開三公司之工程款支票，分別於林國佐、曾美
    瑛、許文達、謝德雄等四人之金融帳戶內兌領，由該四人函覆被告領取支票款之
    原因，可見該四人帳戶均係供上開公司所使用，為各公司自由財務管理之行為；
    況支票屬流通票據，於稅法法令復無為開立統一發票之廠商不得將所得報酬之支
    票背書轉讓與第三人之禁止規定，則該三家公司於取得工程款支票後，另行將支
    票轉讓他人，亦非法所禁，縱該三家公司將所得工程款支票轉讓予該四人，亦合
    於常情，尚不得以工程款支票終非由該三家公司所兌領，即謂該三家公司必非領
    取工程款支票者。
四、另關於原告七十七年至八十二年間工程材料之點交、驗收、保管或領用等文件，
    屬內部會計憑證，原告登載於購入該工程材料時之當年度會計帳中，並編製報表
    ，於申報各年度營利事業所得稅時提供查核。惟因上述年度會計憑證，於今均已
    銷毀，致原告無法提供。被告無視於上開承攬事實，僅以原告未能提供上述文件
    ，即謂原告與上開三家公司間並無實際承攬關係，實屬率斷。
貳、被告答辯意旨略以：
一、被告前以八十七年八月十四日中區國稅法字第八七○○四六五四四號重核復查決
    定變更裁處罰鍰為八、三四六、七○二元，原告不服，經訴願決定撤銷原處分，
    被告八十九年五月二十九日中區國稅法字第八九○○三一二二三號重核復查決定
    ，就原告主張重核結果仍認為無理由予以駁回，並維持原處分，尚無處分內容不
    明確及主文與理由矛盾之情事，先予陳明。
二、本件被告初查以原告興建工程，自七十七年五月起至八十二年十月止，涉嫌未依
    規定取得實際承建者開立之統一發票，而以新工公司、中峰公司及儷國公司等三
    家公司所開立之統一發票二○二張、金額計三七七、○○三、九二五元，充作營
    建成本，依談話筆錄及涉案統一發票查核清單等資料審理違章成立，乃依稅捐稽
    徵法第四十四條規定，就原告未依規定取得憑證之金額三七七、○○三、九二五
    元裁處百分之五罰鍰一八、八五○、一九六元。嗣經被告復查及重行復查，核課
    期間部分則按五年認定，因賴素巧、蘇政義、劉興本三人領取之支票款，因已逾
    五年核課期間，准免按未依規定取得合法憑證論處罰鍰，經重行核算結果，於該
    五年核課期間內，取具不實發票憑證金額計一六六、九三四、○四五元，變更裁
    處百分之五罰鍰計八、三四六、七○二元，於法應無不合。
三、次按上述各該工程均於七十九至八十一年間完工，且原告取具該三家公司發票期
    間自七十七年五月至八十二年十月止。原告對被告認定之承攬事實不服，於復查
    時即已提出，惟均無法提示相關憑證，是被告並非於保管期限屆滿後始要求原告
    提示足資證明確實委託該三家公司承攬工程之資料，亦非原告不能提示，實為原
    告不願提供該憑證供查，足證原告與上述三家公司並無承攬工程之事實
四、末按承攬原告營建工程之新工公司等三家公司，違反稅捐稽徵法案件雖獲台灣台
    北地方法院檢察署檢察官不起訴處分在案，惟尚非就本件原告與該三家公司有無
    承包營建工程事實所為之處分，尚難據以為免罰之依據。
    理  由
一、本件起訴後被告代表人業已變更，被告聲明由新代表人丙○○承受本件訴訟，核
    無不合，先予敘明。
二、按任何法律行為其內容均須合法、可能及確定，行政機關所為之行政處分亦同。
    又行政處分以書面為之者，自應記載主旨、事實、理由及法律依據，方得使行政
    處分有上開合法效力，此觀九十年一月一日施行之行政程序法第九十六條第一項
    第二款亦有此規定。而此書面行政處分之主旨除非有誤寫及誤算之顯然錯誤情形
    外，自應與事實、理由及法律依據一致，否則難認有合法效力。
三、經查，本件被告以原告興建工程，自七十七年五月起至八十二年十月止，未依規
    定取得實際承建者開立之統一發票，而取得新工公司、中峰公司、儷國公司等三
    家公司所開立之統一發票二○二張、金額計三七七、○○三、九二五元，充作營
    建成本，乃依稅捐稽徵法第四十四條規定，以八十四年度財稅稽字第八四○○五
    三○六號處分書，按工程總額三七七、○○三、九二五元，裁處百分之五罰鍰計
    一八、八五○、一九六元。原告不服，申經被告復查，經被告以八十六年二月十
    九日中區國稅法字第八六○○○九一四七號復查決定變更該處分內容，准予減列
    罰鍰五、五二七、四四八元，變更裁處罰鍰一三、三二二、七四八元，原告仍不
    服，循序提起訴願、再訴願，經行政院再訴願決定「原決定及原處分均撤銷，由
    原處分機關另為適法之處分」，被告定重行辦理復查後，以八十七年八月十四日
    中區國稅法字第八七○○四六五四四號復查決定，罰鍰減列四、九七六、○四六
    元，變更裁處為八、三四六、七○二元，原告仍不服該復查決定，再提起訴願，
    嗣經財政部訴願決定：「原處分撤銷，由原處分機關另為處分」。各有上述各復
    查決定書、訴願決定書及再訴願決定書在卷可佐。
四、按本件被告八十四年度財稅稽字第八四○○五三○六號處分書，既經被告八十六
    年二月十九日中區國稅法字第八六○○○九一四七號復查決定變更其處分內容，
    又該復查決定，亦經行政院以八十七年六月十九日台八十七訴字第三○六三五號
    再訴願決定所撤銷，被告再重為八十七年八月十四日中區國稅法字第八七○○四
    六五四四號復查決定，復經財政部八十八年四月三日台財訴字第八八二二一一一
    一八號訴願決定所撤銷。是上開被告所為八十六年二月十九日中區國稅法字第八
    六○○○九一四七號復查決定及八十七年八月十四日中區國稅法字第八七○○四
    六五四四號復查決定，分別遭訴願機關撤銷後，回復至被告最先八十四年度財稅
    稽字第八四○○五三○六號處分書，並經原告申請復查中之狀態，被告應依訴願
    決定意旨，另為復查決定處分。
五、惟被告重行辦理復查，以八十九年五月二十九日中區國稅法字第八九○○三一二
    二三號復查決定書，其主文為「復查駁回」，然理由則以「申請人無法證明該三
    家公司（指上開新工公司、中峰公司、儷國公司）確有承攬上述各該工程，本局
    就查明認定金額一六六、九三四、○四五元，裁處百分之五罰鍰計八、三四六、
    七○二元，於法並無不合，重核後應予維持．．．基上論結，本件重核之結果，
    應認為無理由，爰依稅稽徵法第三十五條規定，決定如主文。」，按該復查決定
    之主文既為復查駁回，即對於原告之申請復查為無理由，駁回其復查申請，而維
    持被告八十四年度財稅稽字第八四○○五三○六號處分書，其意並非重為查明認
    定本件原告興建工程之金額一六六、九三四、○四五元，而為裁處百分之五罰鍰
    八、三四六、七○二元之處分，是被告此復查決定主旨與理由有矛盾，而非顯然
    之誤寫情形，行政程序法雖於九十年一月一日施行，在本件復查決定之後，惟書
    面行政處分之效力，如有主旨與理由不一致之情形，自違行政處分應明確及有合
    法依據原則，難認為適法，訴願決定予以維持，亦有未合，原告請求均予撤銷，
    為有理由，應由本院將之均予撤銷，由被告另為適法之處分，以維法制。至本件
    兩造間其他實體上之爭執，自無庸再加以審究，併予敘明。
據上論結，本件原告之訴為有理由，依行政訴訟法第一百九十五條第一項前段、第九
十八條第三項前段，判決如主文。
中    華    民    國    九十二      年      三        月    三十一      日
                 臺 中 高 等 行 政 法 院   第 四 庭
                                審 判 長 法  官  沈  應  南
                                         法  官  黃  淑  玲
                                         法  官  許  武  峰
右正本證明與原本無異。
如不服本判決，應於判決送達後二十日內向本院提出上訴書狀，其未表明上訴理由者
，應於提起上訴後二十日內向本院提出上訴理由書（須依對造人數附具繕本）；如於
本判決宣示或公告後送達前提起上訴者，應於判決送達後二十日內補提上訴理由書（
須附繕本）。未表明上訴理由者，逕以裁定駁回。
提起上訴應預繳送達用雙掛號郵票拾份（每份三十四元)。
中    華    民    國    九十二      年      三        月    三十一      日
                                     法院書記官  詹  靜  宜


司法院資訊處製作；財團法人民間司法改革基金會備份。
